臺灣板橋地方法院刑事判決　　　　　　 100年度易緝字第45號
公　訴　人　臺灣板橋地方法院檢察署檢察官
被　　　告　連國富
上列被告因詐欺案件，經檢察官提起公訴（88年度偵緝字第1465
號），本院判決如下：
    主  文
本件免訴。
    理  由
一、公訴意旨略以：被告連國富係耀英興業有限公司（址設臺北
    縣樹林鎮《現改制為新北市樹林區》49巷63號1 樓，下稱耀
    英公司）之負責人，明知耀英公司已無償債能力，竟基於意
    圖為自己不法所有之概括犯意，於民國85年7 月18日，向柏
    風股份有限公司（址設臺北縣板橋市《現改制為新北市樹林
    區○○○路○ 段52號，下稱柏風公司）負責人王彥文佯以訂
    購價值新臺幣（下同）73,226元之氣動工具零件一批，致王
    彥文陷於錯誤，而交付上開貨物。柏風公司於隔月收款時，
    連國富出示數張客票表明該客票兌現後可付款，以取信王彥
    文，嗣再承前犯意，佯稱借款30萬元，並交付耀英公司為發
    票人、面額30萬元、票載發票日85年12月15日之支票1 紙予
    王彥文，致王彥文陷於錯誤，悉數交付前開款項，嗣後該票
    據竟遭退票，被告連國富因而再詐得30萬元，因認被告涉犯
    刑法第339 條第1 項之詐欺取財罪嫌云云。
二、按案件時效已完成者，應諭知免訴之判決，且得不經言詞辯
    論為之，刑事訴訟法第302 條第2 款、第307 條分別定有明
    文。又行為後法律有變更者，適用行為時之法律，但行為後
    之法律有利於行為人者，適用最有利於行為人之法律，為95
    年7 月1 日修正施行之刑法第2 條第1 項所明定，此條規定
    係規範行為後法律變更所生新舊法律比較適用之準據法，本
    身尚無新舊法比較之問題，於新法施行後，應一律適用新法
    第2 條第1 項之規定，為「從舊從輕」之比較。而刑法第80
    條第1 項修正提高追訴時效期間，該追訴時效期間之修正，
    應屬實體刑罰法律變更，本應依新修正刑法第2 條第1 項比
    較新舊法，惟因刑法施行法第8 條之1 另定有：「於中華民
    國94年1 月7 日刑法修正施行前，其追訴權或行刑權時效已
    進行而未完成者，比較修正前後之條文，適用最有利於行為
    人之規定。」，顯為刑法第2 條第1 項之特別規定，自應優
    先適用。據此，關於追訴權時效，修正前刑法第80條第1項
    第2 款及第2 項規定：「追訴權，因左列期間內不行使而消
    滅：…二、3 年以上、10年未滿有期徒刑者，10年（第1 項
    第2 款）。前項期間自犯罪成立之日起算。但犯罪行為有連
    續或繼續之狀態者，自行為終了之日起算（第2 項）。」；
    修正後刑法第80條第1 項第2 款及第2 項規定：「追訴權，
    因下列期間內未起訴而消滅：…二、犯最重本刑為3 年以上
    10年未滿有期徒刑之罪者，20年（第1 項第2 款）。前項期
    間自犯罪成立之日起算。但犯罪行為有繼續之狀態者，自行
    為終了之日起算（第2 項）。」；又關於時效停止部分，修
    正前刑法第83條規定：「追訴權之時效，如依法律之規定，
    偵查、起訴或審判之程序，不能開始或繼續時，停止其進行
    （第1 項）。前項時效停止，自停止原因消滅之日起，與停
    止前已經過之期間，一併計算（第2 項）。停止原因繼續存
    在之期間，如達於第80條第1 項各款所定期間4 分之1 者，
    其停止原因視為消滅（第3 項）。」；修正後刑法第83條規
    定則為：「追訴權之時效，因起訴而停止進行。依法應停止
    偵查或因犯罪行為人逃匿而通緝者，亦同（第1 項）。前項
    時效之停止進行，有下列情形之一者，其停止原因視為消滅
    ：
    一、諭知公訴不受理判決確定，或因程序上理由終結自訴確
    定者。
    二、審判程序依法律之規定或因被告逃匿而通緝，不能開始
    或繼續，而其期間已達第80條第1 項各款所定期間4 分之1
    者。
    三、依第1 項後段規定停止偵查或通緝，而其期間已達第80
    條第1 項各款所定期間4 分之1 者（第2 項）。前二項之時
    效，自停止原因消滅之日起，與停止前已經過之期間，一併
    計算（第3 項）。」，從而，新法第80條第1 項將時效期間
    大幅拉長，較之舊法規定明顯不利於被告，惟新法第83條亦
    放寬追訴權時效消滅進行之事由，故有關追訴權時效之規定
    ，修正前、後之刑法各自有較有利於被告之情形，揆諸前揭
    規定，自應綜合比較時效期間長短及停止原因等相關規定後
    ，整體適用最有利於被告之規定。
三、經查：被告被訴於85年7 月18日、85年12月15日涉犯連續詐
    欺取財罪，而由公訴人向本院對被告提起公訴，嗣被告於審
    理中逃匿，經本院於90年4 月6 日發布通緝，致審判之程序
    不能繼續，依修正前刑法第80條、第83條規定並參照29年院
    字第1963號及司法院釋字第138 號解釋，上開犯罪之法定刑
    為5 年以下有期徒刑，其追訴權時效為10年，加計4 分之1
    停止期間，共為12年6 月，故自其犯罪行為成立之日（即85
    年12月15日）加計12年6 月，並加上：(一)、檢察官自86年2
    月4 日開始偵查本案（此有臺灣板橋地方法院檢察署打印在
    86年度偵字第3876號偵查卷第1 頁刑事告訴狀上之收文日期
    章戳可佐），至臺灣板橋地方法院檢察署於86年5 月3 日發
    布通緝日止之期間，計2 月27日。(二)、被告於88年9 月3 日
    第一次通緝到案日，至本院於90年4 月6 日發布通緝日止之
    期間，計1 年7 月又3 日；其追訴權之時效應於100 年4 月
    15 日 完成。反之，若依新法第80條第1 項第2 款之規定，
    被告所犯上開罪名之追訴權時效為20年，故自其犯罪行為成
    立之日加計20年，並加計上開(一)、(二)之期間，復加計被告因
    通緝，致本案審判程序不能開始，而停止追訴權時效進行持
    續所達上開追訴權時效期間之4 分之1 期間即5 年，被告所
    犯前開罪嫌之追訴權時效至112 年10月15日始完成。從而，
    經比較新舊法之規定，舊法之規定明顯較有利於被告，依前
    揭刑法施行法第8 條之1 規定，應適用被告行為時即舊法第
    80條、第83條有關追訴權時效之規定。故被告所犯前揭罪嫌
    之追訴權時效應至100 年4 月15日完成，惟被告迄今仍未緝
    獲歸案，其追訴權已因時效完成而消滅，揆諸前揭說明，本
    件爰不經言詞辯論，應逕為免訴判決之諭知。
四、據上論斷，應依刑事訴訟法第302 條第2 款、第307 條，判
    決如主文。
中    華    民    國   100    年    5     月    12    日
                  刑事第三庭審判長法  官  樊季康
                                  法  官  連雅婷
                                  法  官  陳伯厚
上列正本證明與原本無異。
如不服本判決，應於判決送達後10日內敘明上訴理由，向本院提
出上訴狀 (應附繕本) ，上訴於臺灣高等法院。其未敘述上訴理
由者，應於上訴期間屆滿後20日內向本院補提理由書「切勿逕送
上級法院」。
                                  書記官  高建華
中    華    民    國   100    年    5     月    13    日